臺中高等行政法院裁定　　　　　　　　　　　　　　　九十年度訴字第一五六九號
　　原　　　告　甲○○
　　訴訟代理人　丙○○
　　代　表　人　乙○○
右當事人間因申租公有土地事件，原告不服財政部中華民國九十年十月二十五日台財
訴字第○九○○○五二三○四號訴願決定，提起行政訴訟，本院裁定如左：
    主  文
原告之訴駁回。
訴訟費用由原告負擔。
    理  由
一、按「公法上之爭議，除法律別有規定外，得依本法提起行政訴訟」、「原告之訴
    有左列各款情形之一者，行政法院應以裁定駁回之。．．．一訴訟事件不屬行政
    法之權限者。．．．」，分別為行政訴訟法第二條及第一百零七條第一項第一款
    所明定。
二、本件原告起訴意旨略以：原告為退伍榮民，於五十八年間退伍前住台灣省林務局
    南投林區管理處工作，經該處分配編七十林班，即為四十年來所營耕之南投縣埔
    里鎮○○○段九六一、九六三、九七一等三筆國有山坡地，原告於五十八年三月
    五日，曾與南投林區管理處訂立之「營造竹林保育承諾書」，契約存續期間至九
    十年六月三十日止，於屆滿期間前二年，即自八十八年起至九十年止，原告依據
    新、舊國有財產法第四十二條第二項、國有耕地放租實施辦法第三條後段、第四
    條後段、第六條第一項之規定，對於系爭土地具有續租權與放領權，曾向被告申
    請續約與放領十之以上，均遭駁回，經提起訴願，亦經訴願機關財政部以該事件
    屬司法範疇為理由而不受理，爰求為判決撤銷訴願決定及原處分，並確認原告對
    於上開三筆國有土地有放領權與續租權存在等云。
三、次按「行政機關代表國庫處分公產，係私法上契約行為，人民對之有所爭執，無
    論主張租用，抑或主張承購，均應提起民事訴訟以求解決，不得藉訴願程序請求
    救濟」、「官署放租或放領公地，雖係基於公法為國家處理公務，而其所為放租
    或放領之行為，則係代表國庫管理或處分其財產，與私法上之租賃或買賣行為無
    異。人民倘就之發生爭執，自屬關行於私權關係之爭執，應訴由普通民事法院審
    理裁判．．．」，亦經改制前行政法院著有五十八年判字第二七○號及五十六年
    判字第十九號著有判例。再行政機關代表國庫出售或出租公有財產，並非行使公
    權力對外發生法律上效果之單方行政行為，即非行政處分，而屬私法上契約行為
    當事人若對之爭執，自應循民事訴訟程序解決，為司法院大法官會議釋字第四四
    八號解釋在案。經查，本件原告向被告申請承租或放領上開國有耕地，依前開解
    釋及判例意旨所示，係被告代表國庫管理或處分其財產之行為，乃行政機關因國
    庫行政行為與人民所生私權關係，雙方如有爭執，自屬民事訴訟範圍，應向普通
    法院訴請裁判，非屬行政爭訟範圍。是被告以原處分駁回原告對於系爭土地續租
    與放領之申請，提起訴願，訴願機關為訴願不受理決定，並無不合，原告對之提
    起行政訴訟，依首開規定，難謂適法，應予駁回。
據上論斷，本件原告之訴為不合法，依行政訴訟法第一百零七條第一項第一款、第一
百零四條、民事訴訟法第九十五條、第七十八條，裁定如主文。
中　　華　　民　　國　　九十一　　　年　　　一　　　　月　　三十　　　　日
                 臺 中 高 等 行 政 法 院   第 四 庭
                                審 判 長 法  官　沈　應　南
                                         法  官　黃　淑　玲
                                         法  官　許　武　峰
右正本證明與原本無異。
如不服本裁定，應於裁定送達後十日內以書狀敘明理由，經本院向最高行政法院提起
抗告（須依對造人數附具繕本）；並應預繳送達用雙掛號郵票拾份（每份三十四元）
。
中　　華　　民　　國　　九十一　　　年　　　一　　　　月　　三　十　　　日
                                     法院書記官  詹  靜  宜
